臺灣桃園地方法院民事裁定　　　　　　　　96年度破字第25號
聲　請　人　甲○○
上列聲請人聲請破產事件，本院裁定如下：
    主      文
聲請駁回。
聲請程序費用由聲請人負擔。
    理      由
一、本件聲請意旨略以：聲請人負債新台幣（下同）4,185,859
    元，但財產僅有車齡10年之國瑞自小客車1 輛，系爭車輛市
    價為3 萬元、坐落桃園縣平鎮市○○段697 地號土地應有部
    分100000分之1086及坐落其上門牌號碼桃園縣平鎮市○○路
    300 巷6 之8 號6 樓房屋所有權全部（下稱系爭房地），系
    爭房地之市價為2,200,000 元，聲請人已無力清償債務，為
    此聲請宣告破產等語。
二、按在破產宣告前，對於債務人之財產有質權、抵押權或留置
    權者，就其財產有別除權。有別除權之債權人，不依破產程
    序而行使其權利，破產法第108 條定有明文。又按破產，對
    債務人不能清償債務者宣告之，破產法第57條固定有明文。
    惟依破產法第97條、第148 條規定，財團費用及財團債務，
    應先於破產債權，隨時由破產財團清償之；破產宣告後，如
    破產財團之財產不敷清償財團費用及財團債務時，法院因破
    產管理人之聲請，應以裁定宣告破產終止。是依上開規定意
    旨，聲請宣告破產事件需破產人財產扣除有別除權之債權及
    財團費用後尚有餘額可供債權人分配方有宣告破產之實益。
    倘債務人確係毫無財產可構成破產財團，或破產財團雖可勉
    強組成，然其財產不敷清償財團費用及財團債務時，縱裁定
    宣告債務人破產，其他破產債權人亦無法藉由破產程序而受
    清償，債務人即無從依破產程序清理其債務，而無宣告破產
    之實益，是法院於此情形自得裁定駁回債務人破產之聲請。
三、經查：
  (一)聲請人主張其財產僅有系爭車輛、房地所有權全部之市價為
    2,230,077 元之事實，並未提出動產、不動產鑑定報告書供
    本院審酌，惟經本院調閱聲請人稅務電子閘門財產所得調件
    明細查明，堪信其財產總額僅約1,038,654 元。而參以聲請
    人所列債務人明細表所示，聲請人自陳其負債共計4,185,85
    9 元。是聲請人主張其不能清償債務之事實，堪予採信。
  (二)惟查，聲請人於民國91年11月22日以其所有系爭房地，為向
    大眾商業銀行股份有限公司借款之擔保，設定227 萬元之本
    金最高限額抵押權，又於94年9 月9 日設定112 萬元之本金
    最高限額抵押權與永豐商業銀行股份有限公司等情，有土地
    登記謄本可稽。而依聲請人所提出之債權人明細表所示，系
    爭房地之抵押權擔保之債權，其中大眾商業銀行股份有限公
    司部分為227 萬元、永豐商業銀行股份有限公司部分為112
    萬元，兩者合計系爭房地抵押權擔保之債權已高達339 萬元
    以上，此部分債權依法就聲請人之財產有別除權。足見聲請
    人之財產1,038,654 元顯已不足清償上開有別除權之債權，
    故縱令准予宣告破產，亦無其他財產可供其他債權人分配受
    償，況如進行破產程序，尚須優先支付因破產財團之管理、
    變價及分配所生費用及破產管理人之報酬等財團費用，將使
    其他債權人更無獲償之機會。是依上揭說明，本件並無宣告
    破產之實益。從而，聲請人聲請宣告破產，為無理由，應予
    駁回。
四、依破產法第5條、民事訴訟法第95條、第78條，裁定如主文
    。
中　　華　　民　　國　　96　　年　　7 　　月　　19　　日
                  民事第一庭    法　官　陳婉玉
以上正本係照原本作成
如對本裁定抗告須於裁定送達後10日內向本院提出抗告狀，並應
繳納抗告裁判費新台幣1,000 元。
中　　華　　民　　國　　96　　年　　7 　　月　　19　　日
                                書記官　劉雅玲
